臺灣士林地方法院民事判決　八十九年度訴字第二一一號
　　原　　　告　元富證券股份有限公司
　　法定代理人　甲○○
　　被　　　告　乙○○
　　　　　　　　龔佩嫻
右當事人間侵權行為損害賠償事件，本院判決如左：
    主    文
被告應連帶給付原告新台幣壹佰壹拾陸萬壹仟陸佰元，及自民國八十九年三月四日起
，至清償日止，按週年利率百分之五計算之利息。
原告其餘之訴駁回。
訴訟費用由被告連帶負擔二分之一，餘由原告負擔。
本判決原告勝訴部分，於原告以新台幣參拾玖萬元為被告供擔保後，得假執行。
原告其餘假執行之聲請駁回。
    事      實
甲、原告方面：
一、聲明：
  (一)被告應連帶給付原告新台幣（下同）二百三十五萬五千一百六十元，及自起訴狀
    繕本送達翌日起至清償日止，按年息百分之五計算之利息。
  (二)原告願供擔保，請准宣告假執行。
二、陳述：
  (一)被告乙○○任職原告公司時，因未切實遵守規定，收受客戶即訴外人蔡希杰之存
    摺，未經蔡希杰同意，將其股票賣出，而造成損失，經蔡希杰對原告及被告乙○
    ○提起刑事附帶民事訴訟，經台灣高等法院判決原告應給付蔡希杰二百十一萬二
    千元及自八十六年九月十六日起至清償日止，按年息百分之五計算之利息。經原
    告上訴，經最高法院裁定駁回。致原告因被告乙○○對蔡希杰之侵權行為，須負
    民法第一百八十八條第一項僱用人之連帶損害賠償責任。
  (二)原告已於八十八年九月十六日賠償蔡希杰之損害，合計金額為二百三十二萬三千
    二百元（含利息二十一萬一千二百元），又因被告乙○○之不法行為，致原告與
    蔡希杰發生訴訟，支出裁判費三萬一千六百八十元及郵資二百八十元，原告共損
    害二百三十五萬五千一百六十元。被告乙○○於任職時即簽立切結書，切結不得
    代客保管有價證券或款項之行為，若違反而侵吞客戶款項或因過失造成客戶之損
    失，願擔負一切損失之損害賠償責任。故原告依民法第一百八十八條第三項規定
    對被告乙○○求償，自屬於法有據。
  (三)被告乙○○任職時曾由台大企管顧問股份有限公司（下稱台大企管顧問公司）擔
    任其連帶保證人，願就被告乙○○有虧原告公司款項或其他一切情事所致損害履
    行賠償，並願放棄保證人之先訴抗辯權，雖依公司法第十六條第一項規定公司不
    得為任何保證人，惟依同條第二項規定公司負責人違反前項規定，應自負保證責
    任。因被告龔佩嫻為台大企管顧問公司之負責人，故應由其負連帶保證責任。
三、證據：提出匯款回條影本、台灣高等法院民事判決影本、最高法院民事裁定影本
    、台灣台北地方法院刑事判決影本、保證書影本、切結書影本、保證規約影本、
    裁判費收據影本、台大企管顧問公司變更登記事項卡影本各一件。
乙、被告乙○○方面：
一、聲明：駁回原告之訴。
二、陳述：
  (一)被告被判侵占詐欺，非常冤枉，而所謂被判「盜賣」乃是原告公司違法作丙種借
    款欲抽回資金，公司黃建中副理下令要本人賣掉蔡希杰之股票，但賣得之股款，
    皆是存入蔡希杰及公司提供客戶使用之人頭（吳凱豪）帳戶，吳凱豪人頭戶一直
    全是公司白手套吳黃秋美領走，而客戶帳款也是客戶自己蓋章提款領出，整個事
    件皆是公司高層與客戶之丙種借貸，員工只是聽命行事，如今公司又告員工，要
    員工負責，於理不合。
  (二)在刑事庭中本人曾多次請求調閱正吉公司主要違法墊款黃錦城監察人之妻陳惠貞
    戶頭，由資金流向證實違法墊款，不應由本人來承擔所有惡行。
丙、被告龔佩嫻方面
一、聲明：原告之訴駁回。
二、陳述：
  (一)伊只是保證人，應否賠償損害全是乙○○與原告間之事。
  (二)職員乙○○發生事故，原告也應負責任，不應只由乙○○負責。
    理      由
甲：程序方面：
一、被告龔佩嫻未於最後言詞辯論期日到場，核無民事訴訟法第三百八十六條各款所
    列情形，爰依原告之聲請由其一造辯論而為判決。
二、原告原為佳和證券股份有限公司（前名稱為正吉證券股份有限公司）已因合併而
    消滅，由合併後存續之元富證券股份有限公司承受訴訟，有原告提出之公司變更
    登記事項卡影本、證券暨期貨管理委員會函影本、營利事業登記證影本、公司執
    照影本、公司基本資料影本各一份在卷可稽。
乙：實體方面：
一、原告主張被告乙○○任職原告公司時，因未遵守規定，收受客戶訴外人蔡希杰之
    存摺，未經蔡希杰同意，將其股票賣出，而造成損失，經蔡希杰對原告及被告乙
    ○○提起刑事附帶民事訴訟請求損害賠償。原告已賠償蔡希杰之損害二百三十二
    萬三千二百元（含利息二十一萬一千二百元），又因被告乙○○之不法行為，支
    出訴訟費用三萬一千九百六十元，原告共損害二百三十五萬五千一百六十元，原
    告依法有求償權，被告龔佩嫻為連帶保證人，爰提起本訴，請求連帶清償等情。
    被告乙○○則以原告違法作丙種借款欲抽回資金，公司副理黃建中要伊賣掉蔡希
    杰之股票，所賣得之股款，皆存入蔡希杰及原告提供客戶使用之人頭（吳凱豪）
    帳戶，吳凱豪人頭戶一直全是原告領走，而客戶帳款也是客戶自己蓋章提款領出
    ，伊僅是聽命行事，如今原告要伊賠償，於理不合云云置辯；被告龔佩嫻則以伊
    僅係保證人，求償問題是乙○○與原告間之事，且被告乙○○發生事故，原告也
    應負責任，不應只由被告乙○○負責云云置辯。
二、原告主張之事實，業據提出匯款回條影本、台灣高等法院民事判決影本、最高法
    院民事裁定影本、台灣台北地方法院刑事判決影本、保證書影本、切結書影本、
    保證規約影本、裁判費收據影本、台大企管顧問公司變更登記事項卡影本各一件
    為證，且為被告所不爭執，被告乙○○僅辯稱係聽命原告公司副理黃建中行事，
    不應由其負責云云，自堪信原告之主張為實在。
三、查被告乙○○自行製作交易表與蔡希杰，且原告公司並未同意提供資金予買賣股
    票之委託人蔡希杰，在其人頭戶內供其買賣股票，與被告乙○○所簽立之協議書
    、欠款書係出於自由意願等情，已據原告公司總經理、副理即證人蔡瑩輝、黃建
    中分別於被告乙○○所涉偽造文書等刑事案件偵查及審理時證述明確。依該協議
    書及欠款書上分別載明「本人乙○○：：接受蔡希杰先生委託買賣股票，於元月
    十三日前未經蔡希杰先生同意將其帳戶內股票全部賣出。本人保證於八十五年元
    月十六日將於蔡希杰先生帳號內買回價值新台幣柒佰萬元股票」「茲本人乙○○
    未經蔡希杰先生同意擅自將其名下股票賣出，以償還借款，：：共計陸佰參拾參
    萬參仟元正，經蔡希杰先生同意在其帳號內於八十五年元月十六日買進福聚股票
    四十五張計新台幣貳佰壹拾萬玖仟元，本筆交易由本人交割，於八十五年元月十
    八日起尚欠蔡希杰先生肆佰貳拾貳萬肆仟元：：」等語，有台灣高等法院八十七
    年度訴字第七三號民事判決影本在卷可證。且被告乙○○因本件所涉偽造文書等
    案件經判處有期徒刑一年確定，亦為被告所承認。故被告所辯係聽命原告公司副
    理黃建中行事云云，不足採信。
四、按受僱人因執行職務，不法侵害他人之權利者，由僱用人與行為人連帶負損害賠
    償責任。又僱用人賠償損害時，對於為侵權行為之受僱人有求償權，民法第一百
    八十八條第一項前段、第三項分別定有明文。查原告係被告乙○○之僱用人，為
    兩造不爭之事實，被告乙○○不法侵害蔡希杰之權利，原告與被告乙○○連帶負
    賠償責任，原告已對蔡希杰賠償損害二百三十二萬三千二百元（含利息二十一萬
    一千二百元），有前開匯款回條在卷可憑。次按公司除依其他法律或公司章程規
    定得為保證者外，不得為任何保證人。公司負責人違反前項規定時，應自負保證
    責任，公司法第十六條定有明文。被告龔佩嫻為台大企管顧問股份有限公司之負
    責人，以台大企管顧問股份有限公司為被告乙○○侵權行為之連帶保證人，應自
    負保證責任。從而原告請求被告連帶賠償二百三十二萬三千二百元，於法即屬有
    據。至原告另請求被告賠償支出訴訟費用三萬一千九百六十元，該筆金額為原告
    因保護自己權利所支出之上訴裁判費及郵費，非屬支付對蔡希杰之損害賠償，自
    不在求償權範圍內，是此部分之請求，應不予認定。
五、再按損害之發生或擴大，被害人與有過失者，法院得減輕賠償或減免之，民法第
    二百十七條第一項定有明文。查原告為證券經紀商對委託人款券均採帳簿劃撥交
    割者，依台灣證券交易所股份有限公司營業細則第七十五條第三項規定，須於交
    割前將受託買賣相關資料通知委託人，並留存確認紀錄，惟原告未能舉證證明其
    於交割前已將買賣資料通知蔡希杰，並留存確認紀錄（參見台灣高等法院八十七
    年度訴字第七三號民事判決理由欄實體方面第六點），原告自難辭監督被告乙○
    ○職務之執行已盡相當之注意。是原告對於損害之發生與有過失，應可認定。故
    類推民法第二百十七條規定，依過失相抵之法則，斟酌雙方原因力之強弱與過失
    之輕重，減輕被告二分之一之賠償額，方稱允適，依此計算，原告得請求賠償之
    金額為一百十六萬一千六百元。
六、從而原告依求償權及連帶保證之法律關係，請求被告連帶給付一百十六萬一千六
    百元，及自起訴狀繕本送達翌日，即八十九年三月四日起至清償日止，按週年利
    率百分之五計算之遲延利息，即屬正當，應予准許；逾此部分之請求為無理由，
    則予駁回。
七、原告聲明願供擔保以代釋明請准宣告假執行，就其勝訴部分，經核無不合，爰酌
    定相當之擔保金額准許之；至原告敗訴部分，其假執行之聲請，已失所依據，應
    併駁回。
八、兩造其餘攻擊防禦，已無關本件判決勝敗之判斷，爰不予一一論列，併此敘明。
據上論結，原告之訴為一部有理由，一部無理由，依民事訴訟法第七十九條但書、第
八十五條第二項、第三百九十條第二項判決如主文。
中　　　華　　　民　　　國　　九十一　　年　　　五　　　月　　  一  　　日
                                    臺灣士林地方法院民事第三庭
~B法　　　官　周明鴻
右為正本係照原本作成。
如對本判決上訴須於判決送達後廿日內向本院提出上訴狀。
中　　　華　　　民　　　國　　九十一　　年　　　五　　　月　　  三  　　日
~B法院書記官　林義傑
